【裁判字號】    89,上易,4543
【裁判日期】    891023
【裁判案由】    勞動基準法
【裁判全文】
臺灣高等法院刑事判決                  八十九年度上易字第四五四三號
    上  訴  人  臺灣士林地方法院檢察署檢察官
    被      告  好市多股份有限公司內湖分公司
    代  表  人  張嗣漢
右上訴人因被告違反勞動基準法案件，不服臺灣士林地方法院，八十九年度易字第八
五六號，中華民國八十九年十月二十三日第一審判決（起訴案號：臺灣士林地方法院
檢察署八十九年度偵字第四九一九號）提起上訴，本院判決如左：
    主      文
上訴駁回。
    理      由
一、公訴意旨略稱：好市多股份有限公司內湖分公司係從事食品、飲料、衣著、電腦
    用品等商品批發業務。其負責人張嗣漢（另經不起訴處分）明知女性員工不得在
    午後十時，至翌晨六時之間工作，猶使劉靜芬於八十九年一月三十一日、二月一
    日、二日、三日、十一日、十二日、十三日、十四日於上開時段，在前址工作。
    嗣台北市政府勞工局勞動檢查處於八十九年三月二十二日、二十四日前往該公司
    實施勞動檢查，調閱員工出勤表，始查悉上情，因認被告涉有違反勞動基準法第
    八十一條第一項、第七十七條、第四十九條第一項之罪嫌。
二、按起訴之程序違背規定者，應諭知不受理判決，刑事訴訟法第三百零三條第一款
    定有明文。又法人除法有處罰之特別規定外，在實體法上不認為有犯罪能力；而
    經設立登記之股份有限公司固為法人，然分公司並不於總公司之外另具有法人人
    格，刑事訴訟法上復如無民事訴訟法第四十條第三項之類似規定，是分公司既非
    獨立之法人自無當事人能力，即非適格之當事人，不得為刑事被告。原審以好市
    多股份有限公司內湖分公司既不具備獨立之法人資格，在實體法上不認其有犯罪
    能力，故在程序法上亦不認其有當事人能力，因認本件起訴程序違背規定，依照
    上開說明，不經言詞辯論，為不受理之判決，經核尚無不合。
三、公訴人上訴意旨以原判決既認分公司與總公司之法人人格為同一，則起訴分公司
    即無異對總公司起訴，程序法上雖不認分公司有當事人能力，然得補正正確之當
    事人，原審未定期間命其補正云云，指摘原判決不當。惟查原判決已敘明分公司
    非獨立之法人自無當事人能力，即非適格之當事人，不得為刑事被告，是原判決
    所載分公司與總公司之法人人格同一，應指該股份有限公司具單一之法人人格，
    其分公司並不於總公司之外另具有單獨的法人人格之義，所稱起訴分公司即無異
    對總公司起訴云云，係以無法人人格者涵蓋具法人地位之總公司，其不足取甚明
    。次查公訴意旨係以該分公司為訴訟之主體，以受實體裁判，而分公司既非獨立
    之法人，無當事人能力，此項法律上能力之欠缺無從補正，上訴意旨指原審未依
    刑事訴訟法第二百七十三條第三項定期間命補正為不當，係誤解法律上當事人能
    力之欠缺為程式之欠缺。又起訴書所載被告（當事人）為受裁判之對象，被告變
    更即非同一案件，上訴意旨所稱得補正正確之當事人云云，自非上開條項所規範
    之範圍。上訴非有理由，應予駁回，並不經言詞辯論為之。
據上論斷，應依刑事訴訟法第三百六十八條、第三百七十二條判決如主文。
中      華      民      國    八十九    年     十二     月     十二     日
                              臺灣高等法院刑事第十八庭
                                  審判長法  官  吳      敦
                                        法  官  吳  明  峰
                                        法  官  林  陳  松
右正本證明與原本無異。
不得上訴。
                                        書記官  李  麗  花
中      華民      國    八十九    年     十二     月     十二     日


司法院資訊處製作；財團法人民間司法改革基金會備份。
